臺灣臺北地方法院民事判決　　　　　　 95年度重訴字第481號
原　　　告　峰鈺有限公司
　　　　　　　　　　　　9之1.
法定代理人　乙○○
訴訟代理人　潘維成律師
　　　　　　蕭萬龍律師
複代理人　　林哲倫律師
　　　　　　張百欣律師
被　　　告　華利全來科技股份有限公司
兼法定代理　甲○○
人
上列二人
共同訴訟代理人
　　　　　　楊正評律師
上列當事人間，請求履行契約事件，本院於民國96年10月2日言
詞辯論終結，判決如下：
    主  文
原告之訴駁回。
訴訟費用由原告負擔。
    事實及理由
一、原告起訴主張：
（一）被告甲○○前於民國92年10月28日以其為另一被告華利全
      來科技股份有限公司（下稱被告華利全來公司）法定代理
      人之身分與原告簽訂不動產買賣契約書，兩造協議由原告
      購買被告甲○○個人及被告華利全來公司所有坐落：「桃
      園縣觀音鄉○○段1166、1148-1、1165地號之一部分，權
      利範圍及位置如附圖所示A部分，面積約為3,558坪。桃園
      縣觀音鄉○○段1166、1148-1、1165及1165-1地號之一部
      分，權利範圍及位置如附圖所示B部分，持分面積約為100
      坪。此部份土地為道路用地，總面積約為364坪。」以及
      建物：「建物一層，面積6,300平方公尺 (約為1,905.75
      坪) 位置如附圖所示之C部份。建物基地坐落於觀音鄉○
      ○段116 6及1165地號之一部分。」。原告於簽訂上開契
      約後，隨即依據契約第2條規定給付第1期買賣價款新台幣
      （下同）10,345,000元（被告並要求原告先行出資修繕建
      物，原告就修繕建物花費1,000餘萬元）；惟因本案原告
      係購買觀音鄉○○段1166、1148-1、1165、1165-1等地號
      土地之一部分以及其上之建築物，所以依據契約第3條第1
      、2項規定：「甲方（指被告）應完成買賣標的之土地部
      分之分割如附圖所示，並完成附圖A及B使用用途分別變更
      為工業用地及道路用地之相關行政程序。」，「甲方應完
      成買賣標的之建物部份之使用執照及所有權狀核發程序。
      」，被告等負有義務應將原告所買受之A、B部分土地完成
      分割程序並完成C部分建物之使用執照及所有權狀核發等
      行政程序，再行移轉登記所有權至原告名下，被告並同意
      於買賣契約簽立後，先行讓原告進駐廠區，原告則按月給
      付被告525,000元，作為其餘未付價款之利息補貼即過戶
      前先行使用廠房之對價。原告所購買如買賣契約所示之A
      、B部分土地經分割後即為桃園縣觀音鄉○○段1165-4地
      號土地 (分割自1165地號)、1148地號土地 (分割自1148-
      1地號)、1166 -1地號土地 (分割自1166地號)、1166-2地
      號土地 (分割自1166地號)、1165-7地號土地 (分割自11
      65-1地號)；C部分建物則為桃園縣觀音鄉○○段32、460
      建號之建物。其中上開5筆地號土地均於95年1月16日分割
      完成，此有土地謄本可稽；而建物部份，其中32建號於94
      年9月9日即辦理部分滅失，以配合土地分割；另460建號
      則於95年2月2日辦理登記並取得使用執照，此亦有建物謄
      本可稽。亦即就本案原告所買受之土地、建物而言，均分
      別分割完成及取得使用執照，土地、建物已無不能辦理所
      有權移轉登記之理由，被告等自負有將系爭土地、建物所
      有權移轉登記至原告名下之義務，為此提起本件訴訟。
（二）被告華利全來公司為系爭買賣契約之當事人：
      被告甲○○即係被告華利全來公司之法定代理人，其於92
      年10月28日簽訂買賣契約之初，當然係代表華利全來公司
      與原告簽訂買賣契約，若非契約當事人，原告又何需與被
      告甲○○簽訂買賣契約並依據買賣契約給付10,345,000元
      ？易言之，果如被告甲○○所言，其並非代表華利全來公
      司與原告簽訂買賣契約，則原告明顯係基於錯誤而交付買
      賣價款10,345,000元。退步言之，縱被告甲○○並非代表
      華利全來公司與原告簽訂買賣契約，然買賣契約既已成立
      ，依法被告仍負有義務將如附表一、二所載標的物移轉登
      記至原告名下。
（三）買賣契約並未解除：依據買賣契約第3條第5項：「甲方應
      於民國93年3月底前，履行前四項所規定之義務者，屆期
      未完成者，雙方同意另行協議延期，協議不成者，甲方同
      意將將已收取之定金無息返還予乙方，雙方並同意在此時
      解除本契約。」，本案買賣契約果如被告所言業已解除，
      則被告為何迄今未將收取之買賣價款返還予原告？顯見被
      告所抗辯買賣契約業已解除乙節，並不實在。
（四）本件系爭買賣標的物之土地已完成變更為工業用地及道路
      用地之行政程序：依土地及建物謄本所示，附表一以及附
      表二土地均於95 年1月16日分割完成，使用地類別並為建
      築用地。而建物部分，32建號早於94年9月9日即辦理部分
      滅失，以配合辦理土地分割；另460建號則於95年2月2日
      辦理登記並取得使用執照，則依契約文義而言，買賣標的
      物之土地當然已經完成變更為工業用地及道路用地之行政
      程序。
（五）原告按月給付之525,000元為利息補貼即過戶前先行使用
      廠房之對價：被告主張該525,000元係租金，並提出發票
      為證；惟發票係被告自製作提出之文書，不足為證，況如
      前所言，買賣契約既然尚未解除，怎可能變更為租金？且
      即使如被告所言，該525,000元為租金，兩造又因何故而
      未訂立租賃契約？依據民事訴訟法第276條規定，被告自
      應就此部分事實，負舉證責任。
（六）爰聲明：1.被告甲○○應將如附表一所示地號土地所有權
      移轉登記至原告名下。2.被告華利全來科技股份有限公司
      應將如附表二所示地號土地、建物所有權移轉登記至原告
      名下。
二、被告則以：
（一）被告華利全來公司並非系爭不動產買賣契約之當事人：
    1.簽訂系爭不動產買賣契約書之契約當事人僅為原告與被告
      甲○○，此觀系爭不動產買賣契約書開宗明義即表明立契
      約書人為「賣方：甲○○ (以下簡稱『甲方』)」及「買
      方：峰鈺有限公司代表人：乙○○ (以下簡稱『乙方』)
      」，契約末尾簽名署押載明「立契約書人甲方：甲○○身
      份證號碼」、「乙方：峰鈺有限公司代表人：... 乙○○
      統一編號，代表人身份證字號：.... 」，是不動產買賣
      契約書載明契約當事人一方即賣方為自然人即被告甲○○
      及其個人身份證統一編號，暨契約當事人另一方即買方則
      為法人即原告峰鈺公司及其公司統一編號，並由其負責人
      乙○○為簽約代表人，並未記載或表示被告華利全來公司
      為不動產買賣契約之出賣人，甚至系爭不動產買賣契約書
      從頭到尾均未有「華利全來科技股份有限公司」或「代理
      人/代表人」之字眼出現，在契約外觀上無使人足認被告
      甲○○有代理或代表被告華利全來公司簽訂契約，自文義
      上不能認為被告華利全來公司為系爭不動產買賣契約書之
      契約出賣人。
    2.被告甲○○雖為被告華利全來公司法定代理人，但被告甲
      ○○於簽訂系爭不動產買賣契約書時，僅以其個人名義為
      之，並未表示代理或代表被告華利全來公司簽訂系爭不動
      產買賣契約，故系爭不動產買賣契約書內容並無出賣人為
      被告華利全來公司、或被告甲○○有代理或代表他人簽訂
      買賣契約之任何記載，況無隻字片語提及「華利全來公司
      」，自不符顯名代理之原則。而系爭不動產買賣契約標的
      之土地、建物所有權雖有部分屬於被告華利全來公司所有
      ，而非全部屬於被告甲○○所有，而買賣契約與移轉所有
      權之契約不同，出賣人對於出賣之標的物，不以有處分權
      為必要，買賣契約之當事人不必為標的物之所有權人，是
      自不能僅以系爭不動產買賣契約部分標的物屬於被告華利
      全來公司所有，逕認被告華利全來公司為契約當事人，或
      令其負授權人之責；況原告之法定代理人乙○○身為公司
      負責人，必當知悉如以公司名義為法律行為，應表明代理
      之意旨，觀諸伊於訂約時即在系爭不動產買賣契約書買方
      部分記載「峰鈺有限公司代表人：乙○○」，可見原告明
      知二者法律效果截然不同，被告甲○○於訂立系爭不動產
      買賣契約僅以其個人名義簽訂，並未代理或代表他人簽訂
      買賣契約，既無代理行為存在，原告主張被告華利全來公
      司應負表現代理人責任，殊不足採。
    3.原告另陳稱原告於93年5月1日起按月給付525,000元，作
      為其餘未付價款之利息補貼，而該525,000元價款皆由原
      告簽發指定被告華利全來公司為受款人之支票為給付，被
      告華利全來公司應依表見代理規定負授權人責任云云，並
      提出原告自行製作之所謂「每月支出華利全來公司甲○○
      費用明細表」乙紙作為佐證云云，惟：原告以其自93年5
      月1日起按月給付525, 000元予被告華利全來公司，而主
      張被告華利全來公司對於原告與被告甲○○個人於92年10
      月28日簽訂之不動產買賣契約書應負授權人責任，顯不可
      取，況就原告自行製作之「每月支出華利全來公司甲○○
      費用明細表」，該等款項均係原告另向被告華利全來公司
      承租門牌號碼桃園縣觀音鄉○○段金橋路育仁段819號 (A
      、B2棟)及819之3號 (C棟)2 筆建號之3棟廠房 (此三棟建
      物實際座落位置在1166號、1148-4號、1165-4號土地上)
      之租金，而非原告所稱之「作為其餘未付價款之利息補貼
      」，此觀被告開立之發票、原告開立之營業人折讓證明單
      ，其「品名」欄均明確記載為「租金」，即足明瞭。
（二）系爭不動產買賣契約附有解除條件，系爭不動產買賣契約
      因解除條件成就而失其效力：
    1.被告甲○○與原告簽訂之系爭不動產買賣契約，自始即有
      「俟土地使用用途變更為工業用地及道路用地之相關行政
      程序完成後，再辦理所有權移轉登記」之特約，系爭不動
      產買賣契約第3條約定：「賣方義務：一甲方應完成買賣
      標的之土地部分之分割如附圖所示，並完成附圖A及B使用
      用途分別變更為工業用地及道路用地之相關行政程序。二
      甲方應完成買賣標的之建物部分之使用執照及所有權狀核
      發程序。…五甲方應於93年3月底前，履行前4項所規定之
      義務，屆期未完成者，雙方同意另行協議延期，協議不成
      者，甲方同意將已收取之定金（即買賣總價款之10％）無
      息返還予乙方，雙方並同意在此時解除本契約。」，故系
      爭不動產買賣契約，性質上應屬附解除條件之買賣契約，
      以被告甲○○未能於93年3月底前完成土地之分割並完成
      附圖A及B使用用途分別變更為工業用地及道路用地之相關
      行政程序以及取得建物之使用執照為解除條件，如該解除
      條件成就，系爭不動產買賣契約於條件成就時，當然失其
      效力。
    2.系爭不動產買賣契約至今未能開始辦理所有權移轉手續，
      係因政府法令對於土地擴展工業計畫「完成使用」之認定
      標準變更，導致被告華利全來公司申請利用毗鄰非都市土
      地擴展工業計畫遭桃園縣政府認定尚未全部完成使用。
    3.鈞院函詢桃園縣政府有關興辦工業人依據「促進產業升級
      條例」、「非都市土地使用管制規則」、「興辦工業人申
      請利用毗連非都市土地擴展計畫及用地面積審查辦法」申
      請利用毗連非都市土地擴展工業計畫，是否以興辦工業人
      依核定之擴展計畫完成使用並予解除列管，毗連非都市土
      地變更編定之相關行政程序方屬完成？，經桃園縣政府96
      年5月21日府商登字第0960164911號函函覆鈞院略以：「有
      關毗連非都市土地擴展工業核定後，『應依原核定計畫使
      用』，前經經濟部工業局92年1月10日開會決議『以興辦工
      業人取得新增工廠之建物或設施使用執照或相關營運證照
      及 (變更後)工廠登記證所登載之內容為核定計畫』，復
      經經濟部工業局94年6月21日工地字第09400479640號函釋
      『其前開證照內容係應與貴府原核定擴展計畫內容相符』
      」，足證被告所述興辦工業人依核定之擴展計畫完成使用
      並予解除列管，毗連非都市土地變更編定之相關行政程序
      方屬完成，真實無訛。又關於被告向桃園縣政府申請「毗
      連非都市土地擴展工業計畫」相關行政程序在93年4 月1
      日前是否已經辦理完成使用而解除列管？亦經桃園縣政府
      函覆「迄今並未依原核定計畫申報查核完成使用，故案尚
      未解除列管」等語，明確說明被告尚未依核定之擴展計畫
      完成使用，而尚未解除列管，足證系爭土地申請毗連非都
      市土地變更編定之相關行政程序並未完成，已臻翔實。依
      上，系爭買賣標的土地申請「毗連非都市土地擴展工業計
      畫」之相關行政程序並未完成，系爭不動產買賣契約業因
      解除條件成就而失其效力，被告甲○○自不負有移轉買賣
      標的物土地及建物所有權予原告之義務。
    4.綜上，系爭不動產買賣契約書簽訂後，據原告所提系爭土
      地之登記謄本所示，系爭土地係於95年1月16日始完成分
      割，且相關行政程序迄今仍未完成，既系爭買賣標的物土
      地及建物未能於93年3月底前完成土地之分割及相關行政
      程序並取得建物之使用執照，雙方當事人復無法依系爭不
      動產買賣契約第3條第5款達成延期協議，則依照同條規定
      ，系爭不動產買賣契約業因解除條件成就而失其效力，本
      件原告依據業已失效之契約請求移轉系爭不動產所有權，
      自無理由。
（三）縱系爭不動產買賣契約所附解除條件並未成就，在原告給
      付第2次買賣總價款80％即8,276萬元之前，被告甲○○無
      辦理所有權移轉登記之義務；再退步言之，被告甲○○得
      行使同時履行抗辯權：系爭不動產買賣契約書第2條「價
      款及付款時程：一買賣總價款合計103,450,000元，…。
      二前項價款，乙方同意按照下列時程規定，給付甲方：(二)
      於甲方完成第3條所規定應辦理事項，通知乙方提供所有
      權移轉登記相關文件時，乙方給付買賣總價款之80％，即
      8,276萬元。(三)甲方將買賣標的之土地及建物地上物，依
      現狀點交予乙方時，乙方給付買賣總價款之10％，即10,3
      45,000元。」，原告應支付買賣總價金共計103,450, 000
      元，扣除定金後，第2期款8,276萬元及第3期款10,345,00
      0元，均尚未給付。又依上述合約約定，原告給付第2期款
      價金8,276萬元義務之履行，應先於被告甲○○履行移轉
      買賣標的物土地及建物所有權之義務，即在原告給付8,27
      6萬元前，被告甲○○尚無履行將買賣標的物所有權移轉
      登記予原告之義務。再退步言之，縱認原告給付第二期款
      價金義務與被告甲○○履行移轉買賣標的物土地及建物所
      有權之義務應同時履行，則被告甲○○得主張同時履行抗
      辯而拒絕給付。
（四）並聲明：原告之訴駁回。
三、不爭執之事項：
（一）原告與被告甲○○於民國92年10月28日簽訂買賣契約。
（二）被告華利全來公司所申請　鄰非都市土地擴展計劃之土地
      ，迄今並未依原核定計劃申報查核完成使用，故案尚未解
      除列管。
四、得心證之理由：
（一）被告華利全來公司是否為系爭不動產買賣契約之當事人？
      買賣契約之效力是否及於被告華利全來公司？
  １、原告主張被告甲○○即係被告華利全來公司之代表人，渠
      於92年10月28日簽訂買賣契約之初，當然係代表華利全來
      科技股份有限公司與原告簽訂買賣契約，否則原告又何需
      與被告甲○○簽訂買賣契約並依據買賣契約給付第一期買
      賣價金？縱然被告甲○○並非代表華利全來公司與原告簽
      訂買賣契約，然買賣契約既已成立，依據民法第199條第1
      項，被告仍負有義務將系爭不動產移轉登記至原告名下。
      被告華利全來公司則否認之。
  ２、按縱有代理權，而與第三人為法律行為時，非以本人名義
      為之者，亦不成立代理。又雖與第三人為法律行為時，未
  　　明示其為代理人；而如相對人按其情形，應可推知係以本
    　人名義為之者，固難謂不發生代理之效果，即所謂之「隱
      名代理」。惟如代理人當時係以自己之名義而為，即非以
      代理人之資格而為，已甚明顯者，仍不能認其為代理他人
　　　而為。再無權代理或表見代理，除欠缺代理權外，非具備
  　　代理其他之要件，不能成立。故無代理權，又非以他人代
    　理人名義而與第三人為法律行為者，當不發生無權代理因
      本人承認而對本人發生效力，或使本人負表見代理授權人
      責任之問題。至無權利人就權利標的物，以自己名義與第
　　　三人成立買賣後，縱經有權利人之「承認」，尚難因此而
  　　謂有權利人已變為該買賣契約之訂約當事人（但負有使出
    　賣人履行出賣人義務之義務），相對人仍不得逕行對之為
      履行之請求，最高法院70年度台上字第2160號裁判參照。
  ３、經查：依原告所提系爭不動產買賣契約書記載立契約書人
      為「賣方：甲○○ (以下簡稱『甲方』)」及「買方：峰
      鈺有限公司代表人：乙○○ (以下簡稱『乙方』)」，契
      約末尾簽名署押載明「立契約書人甲方：甲○○身份證號
      碼：．．．．」、「乙方：峰鈺有限公司代表人：乙○○
      統一編號：00000000代表人身份證字號：．．．．」，是
      不動產買賣契約書載明契約當事人一方（即賣方）為自然
      人即被告甲○○及其個人身份證統一編號，暨契約當事人
      另一方（即買方）則為法人即原告峰鈺公司及其公司統一
      編號，並由其負責人乙○○為簽約代表人，並未記載或表
      示被告華利全來公司為不動產買賣契約之出賣人，亦未有
      「華利全來科技股份有限公司」或「代理人/代表人」之
      表示，在契約外觀上無使人可認被告甲○○有代理或代表
      被告華利全來公司簽訂契約之情事，被告甲○○簽定系爭
　　　買賣契約係以自己之名義而為，並非以代理人之資格而為
  　　，已甚明顯，尚難認其為代理被告華利全來公司而為。依
    　上開說明，自不能認為被告華利全來公司為系爭不動產買
      賣契約書之契約出賣人。
  ４、原告復主張被告甲○○以渠為被告華利全來公司法定代理
      人身份與原告簽訂不動產買賣契約書，有表見代理規定之
      適用等語云云，惟按表見代理係指代理人雖無代理權而因
      有可信其有代理權之正當理由，遂由法律課以授權人責任
      之謂。故表見代理在本質上仍屬無權代理，自以行為人未
      經本人授與代理權而以本人名義所為之代理行為始有適用
      ，最高法院71年度台上字第189號參照。經查，本件被告
      甲○○雖為被告華利全來公司法定代理人，但被告甲○○
      於簽訂系爭不動產買賣契約書時，僅以其個人名義為之，
      並未表示代理或代表被告華利全來公司簽訂系爭不動產買
      賣契約，且從系爭不動產買賣契約書內容亦無出賣人為被
      告華利全來公司，或被告甲○○有代理或代表被告華利全
      來簽訂買賣契約之任何記載，依上開說明，表見代理在本
      質上仍屬無權代理，以行為人未經本人授與代理權而以本
      人名義所為之代理行為始有適用，且法人與自然人有其獨
      立之人格，尚難認被告甲○○為被告華利全來公司之法定
      代理人，即有表見代理之適用。
  ５、原告另主張其於93年5月1日起按月給付50餘萬元，作為其
      餘未付價款之利息補貼，而該50餘萬元價款皆由原告簽發
      指定被告華利全來公司為受款人之支票為給付，主張被告
      華利全來公司應依表見代理規定負授權人責任云云，並提
      出「每月支出華利全來科技股份有限公司甲○○費用明細
      表」為憑；被告則辯稱上開款項係原告另向被告華利全來
      公司承租門牌號碼桃園縣觀音鄉○○段金橋路育仁段819
      號（A、B二棟）及819之3號（C棟）二筆建號之三棟廠房
      之租金，而非原告所稱之「作為其餘未付價款之利息補貼
      」等語。按民法第一百六十九條關於由自己之行為表示以
      代理權授與他人者，對於第三人應負授權人之責任之規定
      ，原以本人有使第三人信為以代理權授與他人之行為，為
      保護代理交易之安全起見，有使本人負相當責任之必要而
      設，故本人就他人以其名義與第三人所為之代理行為，應
      負授權人之責任者，須以他人所為之代理行為，係在其曾
      經表示授與他人代理權之範圍內為其前提要件，最高法院
      40年台上字第1281號判例參照。經查：就上開款項，被告
      所開立之統一發票品名係記載「租金」，且原告開立之營
      業人折讓證明單，其「品名」欄亦記載為「房租」，有被
      告所提統一發票及營業人折讓證明單可稽，被告華利全來
      公司縱有收受上開款項之行為，僅足認被告華利全來公司
      有收受租金之事實，尚難認為係授權被告甲○○出賣被告
      華利全來公司名下不動產之表見行為，是原告以其自93年
      5 月1日起按月給付50餘萬元予被告華利全來公司，而主
      張被告華利全來公司對於原告與被告甲○○個人於92年10
      月28日簽訂之不動產買賣契約書應負授權人責任，亦不可
      採。
  ６、縱上所述，被告華利全來公司並非系爭不動產買賣契約之
      當事人，原告逕請求被告華利全來公司應將如附表二所示
      之不動產移轉登記予原告，應認為無理由。
（二）本件買賣標的物之土地是否已經完成變更為工業用地及道
      路用地之行政程序？
      原告主張：依據土地及建物謄本所示，原告請求移轉之土
      地均於95年1月16日分割完成，使用地類別並為建築用地
      。而建物部分，32建號早於94年9月9日即辦理部分滅失，
      以配合辦理土地分割；另460建號則於95年2月2日辦理登
      記並取得使用執照，則依契約文義而言，買賣標的物之土
      地當然已經完成變更為工業用地及道路用地之行政程序等
      語；被告辯稱系爭不動產買賣契約書簽訂後，系爭土地係
      於95年1月16日始完成分割，且相關行政程序迄今仍未完
      成等語。經查：
  １、依系爭不動產買賣契約第3條約定：「賣方義務：一、甲
      方應完成買賣標的之土地部分之分割如附圖所示，並完成
      附圖A及B使用用途分別變更為工業用地及道路用地之相關
      行政程序。二、甲方應完成買賣標的之建物部分之使用執
      照及所有權狀核發程序。…五、甲方應於民國 (下同) 九
      十三年三月底前，履行前四項所規定之義務，屆期未完成
      者，雙方同意另行協議延期，協議不成者，甲方同意將已
      收取之定金 (即買賣總價款之百分之十)無息返還予乙方
      ，雙方並同意在此時解除本契約。」，依上開約定，賣方
      應於93年3月底前完成土地之分割並完成使用用途變更為
      工業用地及道路用地之相關行政程序，以及取得建物之使
      用執照，是二造約定不僅完成土地分割，尚應完成變更為
      工業用地及道路用地之相關行政程序。
  ２、被告主張系爭毗連工業用地尚未依核定計劃完成使用，相
      關行政程序尚未完成等情，業據被告提出桃園縣政府95年
      6月2日府商輔字第0950158455號函為憑，依上開桃園縣政
      府函文記載：「主旨：有關貴公司申請毗連非都市土地擴
      展工業經核定擴展計劃後，尚未依核定計劃完成使用，違
      反使用乙案，詳如說明」，「說明：.... 二、本府95年5
      月19日聯合會勘貴公司廠區，貴公司毗連工業用地尚未依
      核定計劃完成使用，廠區範圍內部分土地提供『峰鈺紡織
      廠』設廠違反使用.... 」等語（見被證17）；復經本院
      函詢桃園縣政府興辦工業人申請毗連非都市土地擴展計劃
      「完成使用」之行政程序及「華利全來科技股份有限公司
      」之處理情形，桃園縣政府以96年度5月21日府商登字第
      0960164911號函覆稱：「說明：.... 二、有關毗連非都
      市土地擴展工業核定後，『應依原核定計畫使用之認定基
      準』，前經經濟部工業局92年1月10日開會決議『以興辦
      工業人取得新增工廠之建物或設施使用執照或相關營運證
      照及（變更後）工廠登記證所登載之內容為核定計畫』，
      復經經濟部工業局94年6月21日工地字第09400479640號函
      釋『其前開證照內容係應與貴府原核定擴展計畫內容相符
      』。三、華利全來科技公司前經本府92年度7月1日府建工
      字第09201425 38號函核准毗連非都市土地擴展工業計劃
      ，並於92年8月28日府商登字第0920196371號函發給工業
      用地證明書在案，該公司雖經本府於94年7月19日以府商
      登字第0940536296號函核准工廠變更登記在案，惟迄今並
      未依原核定計劃申報查核完成使用，故案尚未解除列管。
      四、華利全來科技公司有違規使用情事逾期尚未改善，惟
      該公司96年1月10日及96年3月10日分別提出陳情展延改善
      期限及完成使用認定申請，因其適用法規尚有疑義，本府
      另行訂期邀請相關單位開會研商」等語（見本院卷二第6
      、7頁），依上開函文內容，系爭土地迄今並未依原核定
      計劃申報查核完成使用，故案尚未解除列管，是被告辯稱
      系爭土地申請毗連非都市土地變更編定之相關行政程序並
      未完成，應屬可採。另查，桃園縣政府之回函已明確載明
      系爭土地尚未依原核定申報查核完成使用，文義甚明，是
      聲請人聲請再函詢桃園縣政府，核認為無必要，附此敘明
      。
（三）系爭買賣契約是否業已解除？原告請求移轉登記有無理由
      ？
      原告主張依據買賣契約第3條第5項：「甲方應於民國93
      年3月底前，履行前四項所規定之義務者，屆期未完成者
      ，雙方同意另行協議延期，協議不成者，甲方同意將將已
      收取之定金無息返還予乙方，雙方並同意在此時解除本契
      約」，本件買賣契約果如被告所言業已解除，則被告為何
      迄今未將收取之買賣價款返還予原告？顯見被告所抗辯買
      賣契約業已解除乙節，並不實在等語。被告則辯稱：系爭
      不動產買賣契約，性質上屬附解除條件之買賣契約，以被
      告甲○○未能於93年3月底前完成土地之分割，並完成使
      用用途變更為工業用地及道路用地之相關程序，以及取得
      建物之使用執照為解除條件，如該解除條件成就，系爭不
      動產買賣契約於條件成就時，當然失其效力等語。
  １、按民法第254條之規定，應僅係法律所認解除權之一種。
      如契約當事人間，約定一方給付遲延時他方得不經催告逕
      行解除契約（約定解除權)，或保留一方應於一定期間履
      行作為解除條件（附解除條件之買賣契約)者，基於私法
      自治原則，亦非法所不許，最高法院86年度台上字第3165
      號裁判參照。又按如契約附有解除條件，則條件成就時，
      契約當然失其效力，無待於當事人解除權之行使，業經本
      院著為六十年台上字第四○○一號判例。是附解除條件之
      契約，於條件成就時，當然失其效力，此與解除權之行使
      ，應向他方當事人以意思表示為之，有所不同，最高法院
      89年度台簡上字第55號裁判參照。
　２、經查，系爭不動產買賣契約第2條約定：「.... 二；前項
  　　價款，乙方同意按照下列時程規定，給付甲方：（一）雙
    　方簽訂本契約時，乙方應給付買賣總價款之百分之十作為
      定金，即壹仟零參拾肆萬伍仟元。（二）於甲方完成第三
      條所規定應辦理事項，通知乙方提供所有權移轉登記相關
      文件時，乙方給付買賣總價款之百分之八十，即捌仟貳佰
      柒拾陸萬元，.... 」，第3條約定：「賣方義務：一、甲
  　　方應完成買賣標的之土地部分之分割如附圖所示，並完成
    　附圖A及B使用用途分別變更為工業用地及道路用地之相關
      行政程序。二、甲方應完成買賣標的之建物部分之使用執
      照及所有權狀核發程序。…五、甲方應於民國 (下同)九
      十三年三月底前，履行前四項所規定之義務，屆期未完成
      者，雙方同意另行協議延期，協議不成者，甲方同意將已
      收取之定金（即買賣總價款之百分之十）無息返還予乙方
      ，雙方並同意在此時解除本契約。」，依上開約定，應認
      系爭不動產買賣契約附有被告甲○○應於93年3月底前履
      行將買賣標的土地分割，並完成變更為工業用地及道路用
      地之相關行政程序，以及完成買賣標的建物部分之使用執
      照及所有權狀核發等程序為解除條件（最高法院84年度台
      上字第2616號裁判參照）；次查，系爭買賣契約標的土地
      於95年1月16日始完成分割，有原告所提土地登記簿謄本
      可憑；且系爭土地迄今未完成變更為工業用地及道路用地
      之相關行政程序，已如前述；又系爭建號460號即門牌號
      碼桃園縣觀音鄉○○村○○路○○段819號之3建物於94年
      5月30日始取得使用執照，有桃園縣政府94年5月30日府工
      建字第0940137728號函在卷可稽，均已逾系爭不動產買賣
      契約所定93年3月底以前完成分割及相關行政程序，以及
      取得使用執照之約定；原告雖主張二造有協議延期，此為
      被告否認，自應由原告負舉證責任，原告主張被告未將收
      取之定金返還，且繼續收取租金等情，惟被告未將定金返
      還，容屬原告未行使其權利之問題，且被告有收取租金之
      行為，僅足認係收取原告使用建物之對價，均難認為原告
      有與被告達成延期之合意，原告既未舉證二造對系爭不動
      產買賣契約履行期間延期達成合意，則系爭不動產買賣契
      約於93年3月底因被告甲○○未完成分割及完成相關行政
      程序，以及未取得建物使用執照之解除條件成就，系爭不
      動產買賣契約因解除條件成就而失其效力，從而原告依據
      已失效之不動產買賣契約請求被告甲○○為系爭不動產之
      移轉登記，亦應認為無理由。
五、縱上所述，被告華利全來公司尚難認係系爭不動產買賣契約
    之當事人，且系爭買賣契約因解除條件成就，已失其效力，
    原告依系爭不動產買賣契約，請求被告應將附表一、二所示
    之土地及建物移轉登記予原告，應認為無理由，應予駁回。
六、本件事證已臻明確，二造其餘攻擊防禦方法及所提證據，經
    審酌後認與判決結果無影響，爰不一一論述。
七、訴訟費用負擔之依據：民事訴訟法第78條
中　　華　　民　　國　　96　　年　　10　　月　　26　　日
                  民事第二庭  法　官　吳淑惠
以上正本係照原本作成。
如對本判決上訴，須於判決送達後20日內向本院提出上訴狀
中　　華　　民　　國　　96　　年　　10　　月　　29　　日
                              書記官  蔡凱如
